臺灣彰化地方法院刑事判決
110年度訴字第827號
公  訴  人  臺灣彰化地方檢察署檢察官
被      告  黄正憲


選任辯護人  盧錫銘律師
            張崇哲律師
上列被告因違反毒品危害防制條例案件，經檢察官提起公訴（11
0年度偵字第9206、9586號），本院判決如下：
    主    文
黄正憲犯販賣第三級毒品罪，處有期徒刑參年捌月。未扣案之AP
PLE廠牌iPhone10型號行動電話（含門號為○○○○○○○○○○號SIM卡壹
張）沒收，於全部或一部不能沒收或不宜執行沒收時，追徵其價
額；扣案之犯罪所得新臺幣伍仟元沒收。
    犯罪事實
一、黄正憲明知4-甲基甲基卡西酮（4-methylmethcathinone、M
    ephedrone、4-MMC）屬毒品危害防制條例第2條第2項第3款
    所列管之第三級毒品，不得非法販賣，竟意圖營利，並基於
    販賣第三級毒品4-甲基甲基卡西酮之犯意，於民國109年11
    月28日凌晨0時48分許前不久，以未扣案之APPLE廠牌iPhone
    10型號行動電話（含門號為0000000000號SIM卡1張）內之通
    訊軟體FACETIME與張閔鈞聯繫後，雙方於109年11月28日凌
    晨0時48分許，前往位在彰化縣○○鎮○○路000號之○○亭燒烤店
    ，黄正憲當場販賣含有第三級毒品4-甲基甲基卡西酮之咖啡
    包20包予張閔鈞（涉犯販賣第三級毒品未遂罪嫌部分，另經
    臺灣臺北地方檢察署檢察官提起公訴），並收取新臺幣（下
    同）5,000元價金。嗣因員警於網路巡邏時，發現張閔鈞涉
    嫌在TIKTOK社群軟體發布暗示提供毒品交易之訊息，乃喬裝
    買家與張閔鈞交易，而查獲張閔鈞上開販賣第三級毒品犯嫌
    。其後，再循線就黄正憲部分報請檢察官指揮偵辦，黄正憲
    並於偵查中之110年7月29日，提出本案犯罪所得5,000元交
    予檢察官扣案。
二、案經臺灣彰化地方檢察署檢察官指揮新北市政府警察局新莊
    分局偵查起訴。
    理  由
一、程序即證據能力部分：
　㈠被告以外之人於審判外之陳述，雖不符刑事訴訟法第159條之
    1至之4規定，而經當事人於審判程序同意作為證據，法院審
    酌該言詞陳述或書面陳述作成時之情況，認為適當者，亦得
    為證據；當事人、代理人或辯護人於法院調查證據時，知有
    第159條第1項不得為證據之情形，而未於言詞辯論終結前聲
    明異議者，視為有前項之同意，刑事訴訟法第159條之5定有
    明文。次按刑事訴訟法第159條之5立法意旨，在於確認當事
    人對於傳聞證據有處分權，得放棄反對詰問權，同意或擬制
    同意傳聞證據可作為證據，屬於證據傳聞性之解除行為，如
    法院認為適當，不論該傳聞證據是否具備刑事訴訟法第159
    條之1至第159條之4所定情形，均容許作為證據，不以未具
    備刑事訴訟法第159條之1至第159條之4所定情形為前提。此
    揆諸「若當事人於審判程序表明同意該等傳聞證據可作為證
    據，基於證據資料愈豐富，愈有助於真實發見之理念，此時
    ，法院自可承認該傳聞證據之證據能力」立法意旨，係採擴
    大適用之立場。蓋不論是否第159條之1至第159條之4所定情
    形，抑當事人之同意，均係傳聞之例外，俱得為證據，僅因
    我國尚非採澈底之當事人進行主義，故而附加「適當性」之
    限制而已，可知其適用並不以「不符前四條之規定」為要件
    。惟如符合第159條之1第1項規定之要件而已得為證據者，
    不宜贅依第159條之5之規定認定有證據能力（最高法院104
    年度第3次刑事庭會議決議意旨參照）。查本判決後開引用
    被告黄正憲以外之人於審判外之陳述（包含書面陳述），皆
    屬傳聞證據，公訴人、被告及其辯護人於本院準備程序期日
    均表示同意作為證據（見本院卷第83頁至第84頁），迄至言
    詞辯論終結前未再聲明異議，本院審酌上開證據作成時之情
    況，並無違法不當或其他瑕疵，認以之作為證據應屬適當，
    依前開規定，認前揭供述證據應有證據能力。
　㈡又本案其餘非供述證據，無傳聞法則之適用，本院審酌該等
    證據作成及取得之程序均無違法之處，且與本案具有關連性
    ，是後述所引用非供述證據之證據能力均無疑義，合先敘明
    。
二、認定犯罪事實所憑之證據及理由：
　　上開犯罪事實，業據被告於偵查中及本院準備程序、審理時
    坦承不諱（見偵字第9586號卷第17頁至第18頁、第25頁至第
    26頁、第106頁至第107頁，本院卷第82頁至第85頁、第237
    頁至第238頁、第283頁至第285頁），核與證人張閔鈞於警
    詢中之證述情節相符（見偵字第9586號卷第36頁至第37頁）
    ，並有行動電話門號基資、行動網路歷程數據暨監視器畫面
    比對貼圖、車輛詳細資料報表、通聯調閱查詢單、新北市政
    府警察局新莊分局新莊派出所鍾沐圻警員109年11月28日出
    具之職務報告、張閔鈞與綽號「刺青」之成年男子對話翻拍
    照片、被告與證人交易過程之監視錄影畫面翻拍照片在卷可
    稽（見他卷第35頁至第57頁、第59頁至第61頁、第63頁至第
    65頁、第93頁、第111頁至第114頁，偵字第9586號卷第79頁
    至第86頁），復有被告自動繳回之款項（見偵字第9586號卷
    第115頁至第117頁）可參，足認被告前開任意性自白與事實
    相符，堪可採信。又按販賣毒品之所謂販賣行為，係行為人
    基於營利之目的，而販入或賣出毒品而言。販賣毒品者，其
    主觀上須有營利之意圖，且客觀上有販賣之行為，即足構成
    ，至於實際上是否已經獲利，則非所問（最高法院93年度台
    上字第1651號判決要旨參照）。衡以近年來毒品之濫用，危
    害國民健康與社會安定日益嚴重，治安機關對於販賣或施用
    毒品之犯罪行為，無不嚴加查緝，各傳播媒體對於政府大力
    掃毒之決心亦再三報導，已使毒品不易取得且物稀價昂，苟
    行為人於有償交付毒品之交易過程中無利可圖，縱屬至愚，
    亦無甘冒被取締移送法辦判處重刑之危險而平白從事上開毒
    品交易之理，因此有從中牟利之意圖及事實，應屬合理之認
    定。查被告供承：伊買入毒品後，再賣出去時會從中抽一些
    供自己施用、伊是從中賺取量差等語（見本院卷第83頁、第
    238頁），故堪認被告上開販賣第三級毒品犯行，有營利意
    圖無訛。從而，本案被告所為上開犯行，事證明確，堪以認
    定，應予依法論科。
三、論罪科刑之依據：
  ㈠按4-甲基甲基卡西酮為毒品危害防制條例第2條第2項第3款所
    公告列管之第三級毒品，不得非法販賣。是核被告所為，係
    犯毒品危害防制條例第4條第3項之販賣第三級毒品罪。
  ㈡被告所為並不構成毒品危害防制條例第9條第3項、第4條第3
    項之販賣第三級毒品而混合二種以上毒品罪之說明：
　　⒈至員警查獲張閔鈞而於109年11月28日扣得張閔鈞持有之毒
      品咖啡包6包，經抽取其中1包（編號A6）鑑定後，檢出含
      4-甲基甲基卡西酮（4-methylmethcathinone、Mephedron
      e、4-MMC）成分及微量甲基-N,N-二甲基卡西酮（Methyl-
      N,N-Dimethylcathinone）成分，此有新北市政府警察局
      新莊分局搜索扣押筆錄暨扣押物品目錄表、内政部警政署
      刑事警察局109年12月24日刑鑑字第1098034213號鑑定書
      在卷可稽（見他卷第95頁至第99頁、偵字第9586號卷第45
      頁），致生被告是否涉有犯毒品危害防制條例第9條第3項
      、第4條第3項之販賣第三級毒品而混合二種以上之毒品罪
      嫌之問題。
　　⒉惟被告辯稱：伊販賣予張閔鈞之毒品咖啡包，並非張閔鈞
      販賣之毒品咖啡包，先前警偵訊時均未提示張閔鈞之扣案
      毒品咖啡包包裝予伊辨識等語（見本院卷第284頁），查
      被告於110年7月28日為警搜索所扣得之毒品咖啡包，係呈
      黑底燙金色圖案之外包裝；而員警查獲張閔鈞所扣得之毒
      品咖啡包，則係白底且其上印有「IRONMAN」紅色字樣之
      外包裝等情，此有被告及張閔鈞分別被查獲時之扣案物品
      照片存卷足核（見偵字第9586號卷第87頁，他卷第137頁
      ），又被告之毒品咖啡包經送鑑定後，檢驗結果為含有第
      三級毒品4-甲基甲基卡西酮成分（見本院卷第51頁台灣尖
      端先進生技醫藥股份有限公司毒品原物鑑定實驗室110年9
      月14日出具之毒品證物鑑定分析報告），並無混合二種以
      上毒品之情形。
　　⒊審之被告及張閔鈞分別被查獲時（時間相距逾半年）之扣
      案毒品咖啡包經鑑定結果是否有混合二種以上毒品之情形
      並不相同，且分別被查獲時之扣案毒品咖啡包外包裝並不
      相同，復參以張閔鈞於本案交易前之109年11月15日，即
      已在TIKTOK社群軟體發布暗示提供毒品交易之訊息（見偵
      字第9586號卷第35頁張閔鈞警詢筆錄），而無法排除張閔
      鈞除被告以外，尚有其他毒品來源，難認張閔鈞之扣案毒
      品咖啡包確係被告本案販賣予張閔鈞之毒品咖啡包，故本
      於「罪證有疑，利歸被告」原則，即應為有利於被告之認
      定，亦即，被告本案所販賣之第三級毒品並無混合二種以
      上毒品之情形。
  ㈢犯毒品危害防制條例第4條至第8條之罪於偵查及歷次審判中
    均自白者，減輕其刑，同條例第17條第2項定有明文。查被
    告就其所犯販賣第三級毒品之犯行，於偵查及本院審理中均
    已自白犯罪，此如前述，爰依毒品危害防制條例第17條第2
    項規定，減輕其刑。
  ㈣被告辯護人雖主張毒品危害防制條例第17條第1項規定之適用
    （見本院卷第83、240頁）。惟查，本案被告雖曾提供毒品
    上游之姓名及交易時地，然因案發時間久遠，已無相關監視
    器影像可供調閱，且被告亦未提供其他佐證資料，尚無法查
    證被告所述是否為真一情，此有新北市政府警察局刑事警察
    大隊111年4月8日新北警刑六字第1114508544號函1份在卷可
    稽（見本院卷第125頁），故並無因被告供出毒品來源而查
    獲其他正犯一情，是其自無毒品危害防制條例第17條第1項
    減輕或免除其刑之適用。
  ㈤犯罪之情狀顯可憫恕，認科以最低度刑仍嫌過重者，得酌量
    減輕其刑，刑法第59條定有明文。次按刑之量定，為求個案
    裁判之妥當性，法律固賦予法院裁量權，但此項裁量權之行
    使，除應依刑法第57條規定，審酌行為人及其行為等一切情
    狀，為整體之評價，並應顧及比例原則與平等原則，使罪刑
    均衡，輕重得宜，以契合社會之法律感情。又刑法第59條規
    定犯罪之情狀可憫恕者，得酌量減輕其刑，其所謂「犯罪之
    情狀」，與同法第57條規定科刑時應審酌之一切情狀，並非
    有截然不同之領域，於裁判上酌減其刑時，應就犯罪一切情
    狀（包括第57條所列舉之10款事項），予以全盤考量，審酌
    其犯罪有無可憫恕之事由（即有無特殊之原因與環境，在客
    觀上足以引起一般同情，以及宣告法定低度刑，是否猶嫌過
    重等等），以為判斷（最高法院95年度台上字第6157號判決
    意旨參照）。查被告之辯護人雖請求依刑法第59條減輕其刑
    等語（見本院卷第240頁），然本案被告所犯販賣第三級毒
    品犯行，對社會安全秩序維護及國民健康危害至鉅，嚴重影
    響社會治安，實為國法所不容而懸為厲禁，本應嚴加非難，
    且被告前甫因施用毒品案件，經臺灣彰化地方檢察署檢察官
    以109年度毒偵字第736號為緩起訴處分確定，對政府嚴格查
    緝販賣毒品之行為，自無不知之理，竟仍為本案犯行，所為
    嚴重影響社會治安，依其犯罪情節，客觀上尚難認足以引起
    一般人同情，況被告本案犯行，經本院依毒品危害防制條例
    第17條第2項規定，減輕其刑後，已無宣告法定低度刑仍嫌
    過重之情，並無再依刑法第59條規定酌減其刑之必要。
  ㈥爰以被告之責任為基礎，並審酌其明知毒品對社會秩序及國
    民健康危害至深且鉅，又嚴重影響社會治安，且施用毒品者
    容易上癮而戒除不易，竟無視國家杜絕毒品犯罪之禁令，竟
    為圖自己利益，販售第三級毒品，其行為對社會具有相當之
    危害性；兼衡被告販賣第三級毒品之動機、目的、販賣之次
    數及對象均僅單一、交易毒品咖啡包之數量為20包及交易金
    額為5,000元等犯罪情節，兼衡其自述為大學肄業之智識程
    度、現在環亞鋼構工作、月收入約3萬元、未婚、無子、現
    與家人同住、須分擔家裡生活開銷、每月支付汽車貸款13,0
    00元、患有高血壓、痛風之生活狀況（見本院卷第238頁、
    第175頁至第177頁戶口名簿影本、第179頁在職證明書影本
    、第181頁德揚診所診斷證明書影本）以及檢察官具體求處3
    年7月以上、5年以下有期徒刑之意見（見本院卷第240頁）
    等一切情狀，量處如主文所示之刑。
  ㈦沒收部分：
　　⒈犯毒品危害防制條例第4條至第9條、第12條、第13條或第1
      4條第1項、第2項之罪者，其供犯罪所用之物，不問屬於
      犯罪行為人與否，均沒收之；供犯罪所用、犯罪預備之物
      或犯罪所生之物，屬於犯罪行為人者，得沒收之。但有特
      別規定者，依其規定；前2項之沒收，於全部或一部不能
      沒收或不宜執行沒收時，追徵其價額，毒品危害防制條例
      第19條第1項、刑法第38條第2項、第4項分別定有明文。
      查未扣案之APPLE廠牌iPhone10型號行動電話1支（含門號
      為0000000000號SIM卡1張），係供被告為本案犯罪所用之
      物，業據被告及張閔鈞供述在卷（見他卷第88頁、第210
      頁，本院卷第237頁），並有通聯調閱查詢單、行動網路
      歷程數據暨監視器畫面比對貼圖可查（見他卷第63頁、第
      38頁），應依毒品危害防制條例第19條第1項之規定，宣
      告沒收，並依刑法第38條第4項規定，諭知於全部或一部
      不能沒收或不宜執行沒收時，追徵其價額。
　　⒉犯罪所得，屬於犯罪行為人者，沒收之，刑法第38條之1第
      1項前段定有明文。經查，本案被告販賣毒品所得為5,000
      元，被告已於偵查中自動繳交予檢察官扣案，有臺灣彰化
      地方檢察署代收保證金、罰金臨時收據在卷可佐（見偵字
      第9586號卷第116頁），自應依刑法第38條之1第1項前段
      規定，宣告沒收。
　　⒊至扣案之毒品咖啡包1包（驗前淨重2.527公克，驗餘淨重2
      .403公克）、愷他命盤1個、調味果汁粉殘渣袋1個、毒品
      咖啡包殘渣袋4個，雖為被告所有，然係供其施用所餘，
      業據其供述在卷（見本院卷第84頁），且扣案之毒品咖啡
      包1包，尚無證據證明與被告本案販賣犯行有關，此如前
      述，又被告陳稱：扣案之iPhone12行動電話1支係其於為
      本案犯行後所購入等語，亦無證據證明該行動電話與本案
      有關，自均不得宣告沒收。
據上論斷，應依刑事訴訟法第299條第1項前段，判決如主文。
本案經檢察官陳立興提起公訴，檢察官黃建銘到庭執行職務。
中　　華　　民　　國　　111 　年　　7 　　月　　12　　日
                  刑事第七庭  審判長法　官  王義閔  
                                    法　官  李  昕   
                                    法　官  巫美蕙
以上正本證明與原本無異。
如不服本判決應於收受判決後20日內向本院提出上訴書狀，並應敘述具體理由；其未敘述上訴理由者，應於上訴期間屆滿後20日內向本院補提理由書（均須按他造當事人之人數附繕本）「切勿逕送上級法院」。　　　　　　　　　　　　　　　　　　
中　　華　　民　　國　　111 　年　　7 　　月　　12　　日
                                    書記官  林婷儀
附錄本案論罪科刑法條：
毒品危害防制條例第4條第3項
製造、運輸、販賣第三級毒品者，處7年以上有期徒刑，得併科
新臺幣1千萬元以下罰金。